臺灣高等法院臺南分院刑事判決
上　訴　人　 臺灣臺南地方法院檢察署檢察官
被　　　告 　甲○○
上列上訴人因被告違反商標法案件，不服臺灣臺南地方法院94年
度易字第749號中華民國94年10月19日第一審判決(起訴案號：臺
灣臺南地方法院檢察署94年度偵字第3330、3401、3774、4055、
4703、8946號），提起上訴，本院判決如下：
    主      文
上訴駁回。
    事      實
一、甲○○係址設台南市○區○○路西段一號「京都豚骨拉麵店
    」之負責人，明知「白湯王及圖」之商標，係乙○○向經濟
    部智慧財產局申請註冊登記，經核准取得使用於飲食店、小
    吃店、餐廳等之商標專用權，商標專用期間自民國 (下同)
    八十九年十二月十六日起至九十九年十二月十五日止，竟基
    於概括之犯意，自九十一年七月十一日起，未經商標權人乙
    ○○之同意或授權，擅自在所經營上址「京都豚骨拉麵店」
    招牌上使用「白湯王及圖」商標。復承上概括犯意，以商標
    專用權人身分授權不知情之王建忠、石清華、陳俊卿、李聖
    彥、高贊涼、錢中復等人，分別於附表所示之時間，將「白
    湯王及圖」商標使用於渠等所經營如附表所示之「京都豚骨
    拉麵店」之招牌上。嗣於九十四年二月間，乙○○發現上情
    而報警處理，始經警循線查獲。
二、案經乙○○訴由台南市警察局第二分局、第六分局及台南縣
    警察局永康分局報請，及乙○○訴由高雄市政府警察局三民
    第一分局報請台灣高雄地方法院檢察署呈請台灣高等法院檢
    察署檢察長令轉台灣台南地方法院檢察署檢察官偵查起訴。
    理      由
一、本件被告甲○○所犯係死刑、無期徒刑、最輕本刑為三年以
    上有期徒刑以外之罪，其於審理程序中就被訴事實為有罪之
    陳述，經審判長告知簡式審判程序之旨，並聽取檢察官、被
    告之意見後，認為適宜適用簡式審判程序，合先敘明。
二、前揭事實，迭據被告甲○○於警詢、偵查、原審及本院審理
    時坦承不諱，核與證人即告訴代理人楊家科於警詢及偵查中
    證述之情節大致相符，並有證人王建忠、石清華、陳俊卿、
    李聖彥、高贊涼、錢中復於警詢及偵查時證述屬實，且有告
    訴人乙○○之中華民國服務標章註冊證一紙、被告與乙○○
    加盟契約書一份（契約期間至九十一年七月十日止）、被告
    與王建忠等人加盟契約書六份、查獲照片計二十六張等附卷
    可稽，足認被告之自白與事實相符，應可採憑。從而，本件
    事證明確，被告上開犯行，實堪認定。
三、按行為後法律有變更者，適用裁判時之法律，但裁判前之法
    律有利於行為人者，適用最有利於行為人之法律；刑法第二
    條第一項定有明文。查商標法業於九十二年五月二十八日總
    統公布修正全文九十四條，新公布修正之新法第九十二條復
    規定該法自前揭公布日起六個月後施行，即九十二年五月二
    十八日所公布修正之商標法已自同年十一月二十八日開始施
    行，原第六十二條業已改條次為第八十一條，雖刑度固無二
    致，惟新法第八十一條之條文文字及分項已有修正，並新法
    既已修正公布全文九十四條，自應認為上開法律已有變更。
    然按連續數行為而犯同一之罪名者，以一罪論，刑法第五十
    六條定有明文，則當連續犯罪之際，遇刑法有變更時，其一
    部涉及舊法，一部涉及新法者，即應依最後行為之法律處斷
    （最高法院二十九年上字第三八六六號判例要旨參照）。查
    被告係自九十一年七月十一日起至九十三年十一月間止，連
    續未經商標權人之同意，於同一服務，擅自使用相同之註冊
    商標，揆諸前揭說明，自應適用最後行為之法律即修正後商
    標法第八十一條之規定，而無刑法第二條之適用，併此敘明
    。
四、核被告甲○○所為，係犯商標法第八十一條第一款之侵害他
    人商標專用權罪。公訴人起訴書誤載被告係犯商標法第八十
    二條，惟業經公訴人當庭更正論罪法條為商標法第八十一條
    第一款，基於檢察一體原則，自應以蒞庭檢察官到庭後陳述
    之所犯法條，為檢察官所引應適用之法條，而無變更起訴法
    條之問題，附此說明。其利用不知情之王建忠、石清華、陳
    俊卿、李聖彥、高贊涼、錢中復等人，以遂行其侵害他人商
    標專用權之犯行，為間接正犯。被告先後多次侵害他人商標
    專用權之犯行，時間緊接，觸犯構成要件相同之罪名，顯係
    基於概括犯意反覆為之，依連續犯之規定論以一罪，並加重
    其刑。
五、原審適用商標法第八十一條第一款，刑法第十一條前段、第
    五十六條、第四十一條第一項前段，罰金罰鍰提高標準條例
    第二條之規定，並參酌被告之品行、智識程度，擅自使用他
    人商標之行為，影響真正商標權所表彰之商譽，造成告訴人
    之損失，妨礙社會交易秩序，且對外招攬不知情之王建忠等
    人加盟使用該商標，侵害之時間，尚未與告訴人達成民事和
    解，惟念及被告事後已與王建忠等六人終止加盟契約，並退
    還加盟金及保證金，此有被告提出之存證信函六紙及支票影
    本六紙等在卷可憑，犯罪之動機、目的、手段、所生危害，
    及犯後坦認犯行等一切情狀，量處有期徒刑伍月，如易科罰
    金，以參佰元折算壹日等情。檢察官依告訴人之請求上訴，
    指摘原判決量刑過輕不當，為無理由，應予駁回。
據上論結，應依刑事訴訟法第368條，判決如主文。
本案經檢察官李傳來到庭執行職務。
中　　華　　民　　國　　94　　年　　12　　月　　28　　日
                  刑事第五庭　  審判長法　官　楊明章
                                      法　官　戴勝利
                                      法　官　顏基典
以上正本證明與原本無異。
不得上訴。
　　　　　　　　　　　　　　　　　　　書記官　呂嘉文
中　　華　　民　　國　　94　　年　　12　　月　　29　　日
附錄法條：
商標法第八十一條：
未得商標權人或團體商標權人同意，有下列情形之一者，處三年
以下有期徒刑、拘役或科或併科新台幣二十萬元以下罰金：
(一)於同一商品或服務，使用相同之註冊商標或團體商標者。
(二)於類似之商品或服務，使用相同之註冊商標或團體商標，有致
  相關消費者混淆誤認之虞者。
(三)於同一或類似之商品或服務，使用近似於其註冊商標或團體商
  標之商標，有致相關消費者混淆誤認之虞者。
【附表】：
┌──┬────┬───────────┬──────┬──┐
│編號│負 責 人│    地         點     │ 使用 時間  │備註│
├──┼────┼───────────┼──────┼──┤
│ 一 │王建忠  │台南縣永康市○○街147 │91年10月間起│    │
│　　│        │號「京都豚骨拉麵店」  │            │    │
├──┼────┼───────────┼──────┼──┤
│ 二 │石清華  │台南市○○路○段158號「│92年4月間起 │　　│
│　　│        │京都豚骨拉麵店」      │　　　　　　│　　│
├──┼────┼───────────┼──────┼──┤
│ 三 │陳俊卿  │台南市○○街234號「京 │92年11月間起│    │
│　　│        │都豚骨拉麵店」        │            │    │
├──┼────┼───────────┼──────┼──┤
│ 四 │高贊涼  │高雄市○○路478號「京 │93年2月間起 │　　│
│　　│        │都豚骨拉麵店」        │　　　　　　│　　│
├──┼────┼───────────┼──────┼──┤
│ 五 │李聖彥  │高雄市○○街107號「京 │93年4月間起 │　　│
│　　│        │都豚骨拉麵店」        │　　　　　　│　　│
├──┼────┼───────────┼──────┼──┤
│ 六 │錢中復  │台南縣永康市○○路933 │93年11月間起│    │
│　　│        │號「京都豚骨拉麵店」  │　　　      │    │
└──┴────┴───────────┴──────┴──┘
